【裁判字號】    99,訴,1489
【裁判日期】    990915
【裁判案由】    偽造文書等
【裁判全文】
臺灣板橋地方法院刑事判決              99年度訴字第1489號
公  訴  人  臺灣板橋地方法院檢察署檢察官
被      告  乙○○
            甲○○
上  一  人
選任辯護人  林傳哲律師
上列被告等因偽造文書等案件，經檢察官提起公訴（98年度偵字
第11042 號），本院依簡式審判程序，判決如下：
    主  文
乙○○、甲○○犯如附件所示之罪，各處如附件所示之刑。均應
執行有期徒刑壹年，如易科罰金，以新臺幣壹仟元折算壹日。
    事實及理由
一、本案被告乙○○、甲○○所犯係死刑、無期徒刑、最輕本刑
    為3 年以上有期徒刑以外之罪，其等於準備程序中就被訴事
    實均為有罪之陳述，經本院告知簡式審判程序之旨，並聽取
    公訴人、被告及辯護人之意見後，經合議庭裁定由受命法官
    獨任進行簡式審判程序，合先敘明。
二、本案之犯罪事實及證據，除(一)於犯罪事實欄暨其附表更正並
    補充被告2 人偽造銘樣材料行估價單及變造金宏針織有限公
    司（下稱金宏公司）送貨單之時間、告訴人丙○○所簽發之
    貨款支票明細、被告2 人持各該支票領取票款之方式、其等
    所填載之應付貨款帳冊等項如附件所示，(二)於犯罪事實欄第
    1 段第13至14行記載「．．．而持上開不實出貨單據及帳冊
    資料向丙○○請領貨款」等語之後，補充「致丙○○誤信應
    分別支付銘樣材料行及金宏公司各該出貨單據及應付貨款帳
    冊上所載之貨款金額，而簽發如附件所示支票交付予甲○○
    轉交給銘樣材料行及金宏公司，詎甲○○竟未將之交付予銘
    樣材料行及金宏公司，反將各該支票存入其所開設之帳號00
    00 00000000 號聯邦銀行帳戶、帳號00000000000 號第一銀
    行表泰分行帳戶或乙○○所開設之帳號000000000000號聯邦
    銀行帳戶、帳號00000000000 號第一銀行長泰分行帳戶內提
    示兌現，或逕持向聯邦銀行三重分行提示兌領現金，再將原
    應付予銘樣材料行及金宏公司之貨款支付給各該廠商，餘款
    則與乙○○朋分花用」，(三)於證據欄補充「告訴人簽發之支
    票存根影本7 紙（見臺灣板橋地方法院檢察署98年度他字第
    4670號偵查卷第72、78、97、107 、117 、132 、135 頁）
    」及「被告乙○○、甲○○於本院準備程序及審理時之自白
    」，餘均引用如附件臺灣板橋地方法院檢察署檢察官起訴書
    之記載。
三、查被告乙○○、甲○○偽造銘樣材料行出具之估價單及變造
    金宏公司出具之送貨單，並在其等業務上所作成之應付貨款
    帳冊上填載應支付給上開廠商之貨款金額後，併持交告訴人
    審核而行使之，致告訴人誤信應分別支付各該貨款，而簽發
    支票交付予被告甲○○，詎被告甲○○卻將之存入其或被告
    乙○○開設之金融帳戶提示兌現，或逕向金融機構兌領現金
    ，並將其溢請之貨款與被告乙○○朋分花用，核其2 人所為
    ，均係犯刑法第216 條、第210 條之行使偽、變造私文書罪
    、同法第216 條、第215 條之行使業務上登載不實文書罪及
    同法第339 條第1 項之詐欺取財罪。被告2 人多次偽、變造
    私文書、登載業務不實文書之低度行為，均應為其等之後行
    使各該偽、變造私文書、行使各該業務登載不實文書之高度
    行為所吸收，皆不另論罪。被告2 人就上開行使偽、變造私
    文書、行使業務上登載不實文書及詐欺取財等犯行，均有犯
    意聯絡及行為分擔，皆為共同正犯。被告2 人於如附件所示
    時間，先後10次偽、變造廠商之出貨單據及在應付貨款帳冊
    上填載不實之貨款金額後持以行使，其目的係為訛騙告訴人
    簽發各該貨款金額之支票，俾從中獲取其等溢增之貨款金額
    ，已如前述，則被告2 人先後10次所為行使偽、變造私文書
    、行使業務登載不實文書及詐欺取財之複數舉動，分別係基
    於單一行為決意所為，各應評價為法律上之一行為，是被告
    2 人先後10次所為行使偽、變造私文書、行使業務登載不實
    文書及詐欺取財等犯行，分別係以一行為同時觸犯上開三罪
    名，均為想像競合犯，各應依刑法第55條前段規定從重依行
    使偽、變造私文書罪處斷。被告2 人於如附件所示之各月份
    ，偽、變造廠商之出貨單據，並在歷月之應付貨款帳冊上填
    載不實之貨款金額後，持交告訴人審核後簽發支票，其等各
    次請款之行為互殊，犯意顯然各別，應予分論併罰；檢察官
    起訴書認為被告2 人先後多次溢報廠商貨款之行為，應論以
    接續犯一節，容有誤會，併予敘明。爰審酌被告乙○○、甲○○利用為告訴人處理業務及會計等事務之機會，共謀偽、
    變造廠商之出貨單據及偽填應付貨款帳冊，藉此矇騙告訴人
    簽發支票以從中獲利，已造成告訴人財產上之損失，惟姑念
    其等均無犯罪前科，有臺灣高等法院被告前案紀錄表2 件附
    卷可稽，平日素行尚稱良好，且於犯罪後亦均坦承犯行，深
    具悔意，兼衡其等之犯罪動機、目的、手段、詐取之金額，
    以及迄今尚未與告訴人達成和解等一切情狀，分別量處如附
    件所載之刑，並諭知易科罰金之折算標準及定其應執行之刑
    ，以資懲儆。末查，本件被告2 人行為時，刑法第41條固規
    定於數罪併罰，其應執行之刑已逾6 個月者，排除適用得易
    科罰金之規定。惟司法院大法官會議釋字第662 號解釋意旨
    謂：「中華民國94 年2月2 日修正公布之現行刑法第41條第
    2 項，關於數罪併罰，數宣告刑均得易科罰金，而定應執行
    刑之刑逾6 個月者，排除適用同條第1 項得易科罰金之規定
    部分，與憲法第23 條 規定有違，並與本院釋字第366 號解
    釋意旨不符，應自本解釋公布之日起失其效力。」是前述刑
    法第41條關於數罪併罰排除適用得易科罰金之規定，業自98
    年6 月19日起失其效力。嗣刑法於98年12月30日修正公布並
    自同日起施行之第41 條 第8 項規定：「第1 項至第4 項及
    第7 項之規定，於數罪併罰之數罪均得易科罰金或易服社會
    勞動，其應執行之刑逾6 月者，亦適用之。」從而，本件既
    屬數罪併罰之案件，各罪均合於刑法第41條第1 項前段所定
    得易科罰金之要件，縱前揭合併所定應執行之刑已逾6 月，
    依上開解釋意旨及修正後刑法第41條第8 項規定，仍得易科
    罰金，爰併就所定應執行之刑諭知易科罰金之折算標準。
據上論斷，應依刑事訴訟法第273 條之1 第1 項、第299 條第1
項前段，刑法第28條、第210 條、第215 條、第216 條、第339
條第1 項、第55條前段、第41條第1 項前段、第8 項、第51條第
5 款，刑法施行法第1 條之1 第1 項、第2 項前段，判決如主文
。
本案經檢察官楊瀚濤到庭執行職務。
中    華    民    國    99    年    9     月    15    日
                  刑事第六庭    法  官  王瑜玲
以上正本證明與原本無異
如不服本判決應於送達後10日內向本院提出上訴狀
                                書記官  謝嘉玲
中    華    民    國    99    年    9     月    20    日
附錄本案論罪科刑法條全文：
中華民國刑法第210條
（偽造變造私文書罪）
偽造、變造私文書，足以生損害於公眾或他人者，處5 年以下有
期徒刑。
中華民國刑法第215條
（業務上文書登載不實罪）
從事業務之人，明知為不實之事項，而登載於其業務上作成之文
書，足以生損害於公眾或他人者，處3 年以下有期徒刑、拘役或
5 百元以下罰金。
中華民國刑法第216條
（行使偽造變造或登載不實之文書罪）
行使第210 條至第215 條之文書者，依偽造、變造文書或登載不
實事項或使登載不實事項之規定處斷。
中華民國刑法第339條
（普通詐欺罪）
意圖為自己或第三人不法之所有，以詐術使人將本人或第三人之
物交付者，處5 年以下有期徒刑、拘役或科或併科1 千元以下罰
金。
以前項方法得財產上不法之利益或使第三人得之者，亦同。
前二項之未遂犯罰之。
附件：（下列證物均附於臺灣板橋地方法院檢察署98年度他字第
      4670號偵查卷內）
┌─┬────┬──────┬────────┬────────┬────┬─────┐
│編│偽變造單│偽變造之單據│    付款銀行    │  存入帳戶戶名  │應付貨款│罪名及刑度│
│號│據之時間│（附卷頁碼）│    支票號碼    │  存入帳戶帳號  │帳    冊│          │
│  │        │            │   票載發票日   │                │（附卷頁│          │
│  │        │            │ 票面金額-新臺幣│                │碼）    │          │
│  │        │            │  （附卷頁碼）  │                │        │          │
├─┼────┼──────┼────────┼────────┼────┼─────┤
│ 1│97年9 月│銘樣材料行  │聯邦銀行三重分行│乙○○-聯邦銀行 │97年8 月│乙○○、林│
│  │間      │006168估價單│UA0000000       │000000000000    │應付貨款│純如共同行│
│  │        │（第29頁）  │97年10月18日    │                │帳冊    │使偽造之私│
│  │        │            │3,700元         │                │（第17頁│文書，足以│
│  │        │            │（第147頁）     │                │）      │生損害於他│
│  │        │            │                │                │        │人，各處有│
│  │        │            │                │                │        │期徒刑參月│
│  │        │            │                │                │        │，如易科罰│
│  │        │            │                │                │        │金，均以新│
│  │        │            │                │                │        │臺幣壹仟元│
│  │        │            │                │                │        │折算壹日。│
├─┼────┼──────┼────────┼────────┼────┼─────┤
│ 2│98年1 月│銘樣材料行  │第一銀行長泰分行│乙○○-第一銀行 │98年春夏│乙○○、林│
│  │間      │006175估價單│AA0000000       │       長泰分行 │1 月應付│純如共同行│
│  │        │006176估價單│98年3月18日     │00000000000     │貨款帳冊│使偽造之私│
│  │        │006177估價單│66,600元        │                │（第27頁│文書，足以│
│  │        │006178估價單│（第155頁）     │                │）      │生損害於他│
│  │        │006179估價單│                │                │        │人，各處有│
│  │        │006180估價單│                │                │        │期徒刑參月│
│  │        │006181估價單│                │                │        │，如易科罰│
│  │        │006182估價單│                │                │        │金，均以新│
│  │        │006183估價單│                │                │        │臺幣壹仟元│
│  │        │（第46至49頁│                │                │        │折算壹日。│
│  │        │）          │                │                │        │          │
├─┼────┼──────┼────────┼────────┼────┼─────┤
│ 3│98年2 月│銘樣材料行  │第一銀行長泰分行│乙○○-第一銀行 │97年春夏│乙○○、林│
│  │間      │007757估價單│AA0000000       │       長泰分行 │2 月應付│純如共同行│
│  │        │007756估價單│98年3月18日     │00000000000     │貨款帳冊│使偽造之私│
│  │        │007758估價單│46,400元        │                │（第28頁│文書，足以│
│  │        │007759估價單│（第157頁）     │                │）      │生損害於他│
│  │        │（第65至66頁│                │                │        │人，各處有│
│  │        │）          │                │                │        │期徒刑參月│
│  │        │            │                │                │        │，如易科罰│
│  │        │            │                │                │        │金，均以新│
│  │        │            │                │                │        │臺幣壹仟元│
│  │        │            │                │                │        │折算壹日。│
├─┼────┼──────┼────────┼────────┼────┼─────┤
│ 4│97年5 月│銘樣材料行  │聯邦銀行三重分行│甲○○-現金取款 │97年4 月│乙○○、林│
│  │間      │007708估價單│UA0000000       │                │應付貨款│純如共同行│
│  │        │007709估價單│97年6月18日     │                │帳冊    │使偽造之私│
│  │        │007704估價單│10,600元        │                │（第13頁│文書，足以│
│  │        │007706估價單│（第163頁）     │                │）      │生損害於他│
│  │        │（第73至76頁│                │                │        │人，各處有│
│  │        │）          │                │                │        │期徒刑參月│
│  │        │            │                │                │        │，如易科罰│
│  │        │            │                │                │        │金，均以新│
│  │        │            │                │                │        │臺幣壹仟元│
│  │        │            │                │                │        │折算壹日。│
├─┼────┼──────┼────────┼────────┼────┼─────┤
│ 5│97年5 月│銘樣材料行  │第一銀行長泰分行│甲○○-現金取款 │97年4 月│乙○○、林│
│  │間      │007701估價單│ZA0000000       │                │應付貨款│純如共同行│
│  │        │007703估價單│97年6月18日     │                │帳冊    │使偽造之私│
│  │        │007705估價單│21,200元        │                │（第19頁│文書，足以│
│  │        │007702估價單│（第165頁）     │                │）      │生損害於他│
│  │        │007710估價單│                │                │        │人，各處有│
│  │        │007706估價單│                │                │        │期徒刑參月│
│  │        │（第79至84頁│                │                │        │，如易科罰│
│  │        │）          │                │                │        │金，均以新│
│  │        │            │                │                │        │臺幣壹仟元│
│  │        │            │                │                │        │折算壹日。│
├─┼────┼──────┼────────┼────────┼────┼─────┤
│ 6│97年7 月│銘樣材料行  │聯邦銀行三重分行│甲○○-聯邦銀行 │97年6 月│乙○○、林│
│  │間      │006153估價單│UA0000000       │000000000000    │應付貨款│純如共同行│
│  │        │006155估價單│97年8月18日     │                │帳冊    │使偽造之私│
│  │        │006154估價單│19,100元        │                │（第15頁│文書，足以│
│  │        │006151估價單│（第177頁）     │                │）      │生損害於他│
│  │        │（第98至101 │                │                │        │人，各處有│
│  │        │頁）        │                │                │        │期徒刑參月│
│  │        │            │                │                │        │，如易科罰│
│  │        │            │                │                │        │金，均以新│
│  │        │            │                │                │        │臺幣壹仟元│
│  │        │            │                │                │        │折算壹日。│
├─┼────┼──────┼────────┼────────┼────┼─────┤
│ 7│97年8 月│銘樣材料行  │聯邦銀行三重分行│甲○○-聯邦銀行 │97年7 月│乙○○、林│
│  │間      │006163估價單│UA0000000       │000000000000    │應付貨款│純如共同行│
│  │        │006161估價單│97年9月18日     │                │帳冊    │使偽造之私│
│  │        │006160估價單│17,400元        │                │（第16頁│文書，足以│
│  │        │006162估價單│（第182頁）     │                │）      │生損害於他│
│  │        │（第108 至11│                │                │        │人，各處有│
│  │        │1 頁）      │                │                │        │期徒刑參月│
│  │        │            │                │                │        │，如易科罰│
│  │        │            │                │                │        │金，均以新│
│  │        │            │                │                │        │臺幣壹仟元│
│  │        │            │                │                │        │折算壹日。│
├─┼────┼──────┼────────┼────────┼────┼─────┤
│ 8│97年8 月│銘樣材料行  │第一銀行長泰分行│甲○○-第一銀行 │97年7 月│乙○○、林│
│  │間      │006166估價單│AA0000000       │       長泰分行 │應付貨款│純如共同行│
│  │        │006165估價單│97年9月18日     │00000000000     │帳冊    │使偽、變造│
│  │        │006164估價單│12,900元        │                │（第22頁│之私文書，│
│  │        │（第118 至12│（第187頁）     │                │）      │足以生損害│
│  │        │0 頁）      │                │                │        │於他人，各│
│  │        ├──────┼────────┼────────┤        │處有期徒刑│
│  │        │金宏針織有限│第一銀行長泰分行│甲○○-第一銀行 │        │參月，如易│
│  │        │公司        │AA0000000       │       長泰分行 │        │科罰金，均│
│  │        │97年6 月6 日│97年9月18日     │00000000000     │        │以新臺幣壹│
│  │        │送貨單      │34,300元        │                │        │仟元折算壹│
│  │        │（第115 頁）│（第185頁）     │                │        │日。      │
├─┼────┼──────┼────────┼────────┼────┼─────┤
│ 9│97年11月│006174估價單│第一銀行長泰分行│甲○○-第一銀行 │97年10月│乙○○、林│
│  │間      │006173估價單│AA0000000       │       長泰分行 │應付貨款│純如共同行│
│  │        │（第133 至13│97年12月18日    │00000000000     │帳冊    │使偽造之私│
│  │        │4 頁）      │9,600元         │                │（第25頁│文書，足以│
│  │        │            │（第197頁）     │                │）      │生損害於他│
│  │        │            │                │                │        │人，各處有│
│  │        │            │                │                │        │期徒刑參月│
│  │        │            │                │                │        │，如易科罰│
│  │        │            │                │                │        │金，均以新│
│  │        │            │                │                │        │臺幣壹仟元│
│  │        │            │                │                │        │折算壹日。│
├─┼────┼──────┼────────┼────────┼────┼─────┤
│10│97年12月│007752估價單│第一銀行長泰分行│甲○○-第一銀行 │97年12月│乙○○、林│
│  │間      │007753估價單│AA0000000       │       長泰分行 │應付貨款│純如共同行│
│  │        │007751估價單│98年1月18日     │00000000000     │帳冊    │使偽造之私│
│  │        │（第136 至13│18,900元        │                │（第26頁│文書，足以│
│  │        │8 頁）      │（第198頁）     │                │）      │生損害於他│
│  │        │            │                │                │        │人，各處有│
│  │        │            │                │                │        │期徒刑參月│
│  │        │            │                │                │        │，如易科罰│
│  │        │            │                │                │        │金，均以新│
│  │        │            │                │                │        │臺幣壹仟元│
│  │        │            │                │                │        │折算壹日。│
└─┴────┴──────┴────────┴────────┴────┴─────┘

司法院資訊處製作；財團法人民間司法改革基金會備份。
